【裁判字號】    90,自,33
【裁判日期】    901116
【裁判案由】    詐欺
【裁判全文】
臺灣彰化地方法院刑事判決                              九十年度自字第三三號
    自  訴  人  群大企業有限公司
    代  表  人  甲○○
    代  理  人  陳益軒律師
    被      告  乙○○
右列被告因詐欺案件，經自訴人提起自訴，本院判決如左：
    主  文
乙○○無罪。
    理  由
一、自訴意旨略以：被告係萬豪企業股份有限公司（下簡稱萬豪公司）之代表人，明
    知該公司財務不佳，竟意圖為自己不法之所有，自民國八十九年三月間起，至同
    年七月間止，至自訴人公司所在地，向自訴人佯稱其公司財務狀況甚佳，不會跳
    票，連續向自訴人購買工業用染料數批，金額合計新台幣七百零七萬四千八百八
    十元，致自訴人陷於錯誤，如數交付染料予萬豪公司。詎萬豪公司簽發用以支付
    八十九年三月至五月分貨款之支票，屆期均因存款不足而退票，而同年六、七月
    分之貨款，亦以尚未作帳為由，拒不付款，至此自訴人始知受騙，因認被告涉犯
    刑法第三百三十九條第一項之詐欺取財罪。
二、自訴人自訴被告涉犯刑法第三百三十九條第一項之詐欺取財罪，無非以被告經營
    之萬豪公司佯稱財務狀況甚佳，向自訴人購買染料後，屆期不清償貨款，簽發用
    以支付貨款之支票亦因存款不足而退票等情，為其論據。惟按犯罪事實應依證據
    認定之，無證據不得推定其犯罪事實，刑事訴訟法第一百五十四條定有明文。又
    刑法第三百三十九條第一項之詐欺取財罪，以意圖為自己或第三人不法之所有，
    而以詐術使人將本人或第三人之物交付為其要件。被告否認有詐欺之犯行，辯稱
    伊僅係萬豪公司名義上之負責人，並未佯稱萬豪公司財務狀況甚佳，且簽發支票
    ，向自訴人購買染料，而據伊所知，萬豪公司自八十八年間起，至八十九年八月
    間止，共向自訴人公司購買染料金額合計達二千七百多萬元，後來公司倒閉後仍
    退還一百多萬元之貨物予自訴人，自無詐欺之可言等語。查萬豪公司自八十九年
    三月間起，至同年七月間止，向自訴人購買染料，金額合計七百零七萬四千八百
    八十元，未予給付之事實，有帳款明細表及支票並退票理由單等件附卷可稽，核
    與被告提出萬豪公司與自訴人交易明細所列未付貨款金額約略相符，應可認定。
    惟自訴人陳稱萬豪公司向自訴人購買染料，係佯稱其公司財務狀況甚佳等語，並
    無證據證明。且從自訴人代表人甲○○所供：萬豪公司自八十八年三月間起，即
    向自訴人購買染料，其買貨過程係由自訴人之業務員至萬豪公司接洽，或萬豪公
    司職員至自訴人公司接洽，被告並未親自至自訴人處買貨等語觀之，萬豪公司自
    八十八年三月間起即向自訴人購買染料，至八十九年二月間止，雙方交易已有一
    年之久，其買賣之過程，早已形成慣例，且自訴人對於萬豪公司之信用如何，也
    已知悉，是萬豪公司之職員於八十九年三月至七月止向自訴人之業務員購買染料
    ，亦無佯稱萬豪公司之財務狀況甚佳之可能。又萬豪公司簽發之支票於八十九年
    七月二十七日起開始退票，於同年九月七日始拒絕往來，且該公司自八十八年三
    月至八十九年二月止一年之期間，向自訴人購買染料之金額合計達二千三百八十
    一萬二千七百四十一元，皆能如數給付，未有積欠之情形，有台灣省合作金庫苗
    栗支庫函及自訴人提出之交易明細表足憑。可見萬豪公司於八十九年三月至同年
    七月向自訴人購買染料時，其簽發之支票尚未退票，且該五個月期間購買之金額
    既僅為七百零七萬四千八百八十元，與之前一年期間相比，其購買之數量也無特
    別大量之情事。參以萬豪公司於八十九年八月間，尚以現金向自訴人購買染料，
    且於公司倒閉後，又為自訴人載回約四十二萬元之貨物，此亦為自訴人代表人甲
    ○○所供述在卷。益認萬豪公司向自訴人購買染料時，並無不法所有之意圖及施
    用詐術之行為。自難僅憑萬豪公司向自訴人購買染料後，有貨款債務不履行之情
    事，即遽認萬豪公司向自訴人購買染料時，被告有不法所有之意圖，以及施用詐
    術之行為。此外，復查無其他積極證據，足資憑認被告有何詐欺之犯行。是不能
    證明被告犯罪，自應為無罪之諭知。
據上論斷，應依刑事訴訟法第三百三十四條、第三百零一條第一項，判決如主文。
中      華      民      國    九十      年     十一     月     十六     日
                                  臺灣彰化地方法院刑事第三庭
                                      法      官  廖  國  佑
右正本證明與原本無異。
如不服本判決，應於判決送達後十日內，向本院提出上訴狀（須附繕本）。
                                法院書記官  王  宣  雄
中      華      民      國    九十      年     十一     月    二十二    日


司法院資訊處製作；財團法人民間司法改革基金會備份。
